臺灣高等法院花蓮分院刑事判決　　 95年度上更(二)字第112號
上　訴　人
即　被　告　戊○○
　　　　　　　　　　號
指定辯護人　廖學忠律師
上訴人即被告因偽造有價證券等案件，不服臺灣花蓮地方法院93
年度訴緝字第2號中華民國93年12月28日第一審判決（起訴案號
：臺灣花蓮地方法院檢察署88年度偵字第2401號），提起上訴，
本院判決後，經最高法院第2次發回，本院更為判決如左：
    主  文
原判決撤銷。
戊○○意圖供行使之用，而偽造有價證券，累犯，處有期徒刑肆
年。偽造之「游燕生」印章壹顆，及臺灣省合作金庫埔里支庫
YM0000000 號、發票日87年5月29日、金額新台幣捌萬捌仟元、
發票人游燕生之支票壹紙，均沒收。
    事  實
一、戊○○曾因偽造文書案件，經法院判處有期徒刑1年7月確定
    ，於民國86年9月15日執行完畢，竟仍不知悔改，復意圖為
    自己不法之所有，於87年2月26日在南投縣埔里鎮○○路413
    號游燕生住處，竊取游燕生所有之台灣省合作金庫埔里支庫
    101-1帳號之空白支票24張（票據號碼：YM0000000號至
    YM0000000號），得手後即前往基隆市○○街104巷34號其表
    妹夫乙○○之住處暫住。嗣於87年4、5月間，基於偽造有價
    證券之犯意，利用不知情之不詳姓名者，偽刻游燕生之印章
    ，而後蓋在前開竊得之YM0000000號空白支票上，偽造發票
    日87年5月29日、金額新台幣（下同）8萬8千元、發票人為
    游燕生之支票1紙，而後持向乙○○借得同額款項而行使之
    ，足以生損害於游燕生，嗣經警循線查獲。
二、案經基隆市警察局第一分局報請台灣基隆地方法院檢察署轉
    請台灣高等法院檢察署令轉臺灣花蓮地方法院檢察署檢察官
    偵查起訴。
    理  由
壹、證據能力之有無
一、證人乙○○於87年7月28日基隆市第一分局警詢中供陳：被
    告曾以臺灣省合作金庫埔里支庫票據號碼YM0000000號、發
    票日87年5月29日、金額8萬8千元、發票人為游燕生之支票
    向伊調現等語（警詢卷第5-7頁），核與其在原審審理中所
    證：被告有向伊借錢，但是否有拿支票給伊，伊忘記了；又
    稱：被告向伊借錢時，應該是交付4萬多元的支票，沒有8萬
    8千元這麼多的金額等語，並不相符。惟乙○○於警詢中之
    陳述，離案發時間較為接近，且有上開面額8萬8千元、發票
    人為游燕生之支票影本1紙在卷可資對照，而乙○○於原審
    亦供陳被告有持支票向伊借錢，只是所借之金額不同而已，
    足見乙○○於警詢中之陳述，具有較可信之特別情況，且為
    證明本案犯罪事實存否所必要，依刑事訴訟法第159條之2之
    規定，得為證據。
二、證人游燕生於87年7月17日基隆市第一分局警詢中供陳：伊
    懷疑所失竊之支票，係伊店中理髮小姐的先生綽號「阿弟」
    之被告所竊取等語（警詢卷第3頁）。游燕生嗣於92年3月26
    日死亡，有法務部戶役政連結作業系統查詢表1份在卷可稽
    。而游燕生應詢當時，精神狀況良好，供稱伊曾經與被告在
    店中見面等情，亦經承辦員警許倉陽於原審審理時到庭證述
    屬實（原審卷第160-162頁），足見游燕生於警詢中之陳述
    具有可信之特別情況，且為證明犯罪事實之存否所必要，依
    刑事訴訟法第159條之3第1款之規定，亦得為證據。
貳、有罪部分
一、訊據被告矢口否認上揭犯行，辯稱：游燕生是伊舅舅的朋友
    ，經常到伊舅舅那裡泡茶，伊就住在埔里舅舅的家裡，所以
    認識游燕生，但不是很熟，不知道他家在那裡，伊並未竊取
    游燕生所失竊之上述支票，伊如果拿了游燕生的支票，不可
    能去使用；乙○○是伊表妹夫，伊有在他家住過幾個禮拜，
    只有拿1張4 萬元的本票向乙○○借款，不是用上開8萬8千
    元之支票向乙○○借款，該支票非伊所偽造云云。
二、經查：
（一）游燕生於87年2月26日在南投縣埔里鎮○○路413號住處失
      竊其所有之上開合作金庫埔里支庫空白支票24張，於87年
      3月5日向埔里支庫辦理止付，並向偵查機關報案等情，業
      經證人游燕生於警詢中供述明確，且有南投票據交換所87
      年6月20日投縣票警字第260號函暨遺失票據申請書副本各
      1份附卷可按。
（二）被告確曾於87年4、5月間，持游燕生所失竊之上開支票其
      中1張即YM0000000號支票，向乙○○借款8萬8千元，游燕
      生所交付之支票已經填載發票日87年5月29日、金額8萬8
      千元、發票人為游燕生等事項，嗣乙○○提示時，因游燕
      生已掛失止付而遭退票等情，業經乙○○於警詢中證述明
      確（警詢卷第6-7頁）；證人游燕生於警詢中亦證稱：伊
      於87年2月26日在南投縣埔里鎮○○路413號住處失竊其所
      有合庫埔里支庫空白支票24張，伊懷疑係在其店中工作之
      理髮小姐之先生綽號「阿弟」之人所竊取，被告即為綽號
      「阿弟」之人等語；復有合作金庫埔里支庫93年5月26 日
      函附卷可稽（原審卷第53頁）。嗣乙○○於原審審理時雖
      曾供稱：「被告有向我借錢，但是否有拿支票給我，我忘
      記了。」（原審卷第186頁）；惟又改稱：「被告向我借
      錢時，應該是交付4萬多元的支票，沒有8萬8千元這麼多
      的金額。」（原審卷第187頁），就被告向伊借款之金額
      ，雖與警詢中之供陳不符，然亦證稱被告係持支票向伊借
      款。參以乙○○是被告之表妹夫，被告且曾至基隆乙○○
      之住處暫住1、2個月，此經乙○○於本院上訴審證稱無訛
      ，復為被告所不爭執，足見乙○○與被告之關係密切，所
      為不利於被告之證詞，自屬可採。被告所辯伊係持4萬元
      之本票向乙○○借款，不是用上開8萬8千元之支票向乙○○借款，該支票非伊所偽造云云，無非卸責之詞，不足採
      信。
（三）被告於原審準備程序中供稱伊不認識證人游燕生。嗣經證
      人乙○○於本院上訴審審理中證稱：被告曾到伊基隆住處
      住過一、二個月，被告本來住在埔里，說要到伊家來玩，
      伊以前去埔里時有碰到被告等語後，被告始坦承伊曾到埔
      里做生意，認識證人游燕生，游燕生是伊舅舅的朋友，伊
      當時暫住舅舅家中等語。足見欲以不認識游燕生為詞，推
      卸其罪責。
（四）游燕生所失竊之上開24張支票，原為空白支票，被告持其
      中YM0000000號支票1張向乙○○調借現款時，該支票既已
      填載完成，足見上開支票係被告竊取後所偽造。又被告於
      本院供稱伊不會刻印，則用以蓋在偽造支票上之「游燕生
      ）印章，顯係被告利用不知情之不詳姓名者所偽刻。本件
      事證明確，被告犯行堪以認定。
三、核被告所為，係犯刑法第320條第1項竊盜罪、刑法第201條
    第1項之偽造有價證券罪。其偽造游燕生印章及蓋用印文為
    偽造有價證券之階段行為，包括於偽造有價證券行為之內；
    其偽造完成後持以行使，行使之低度行為為偽造之高度行為
    所吸收，均不另論罪。被告意圖供行使而偽造有價證券，並
    用以行使，所交付者為證券本身之價值，不另成立詐欺罪。
    又被告利用不知情之不詳姓名者偽刻「游燕生」印章，為間
    接正犯。又被告行為後，刑法第55條牽連犯之規定，業於94
    年1月7日修正公布刪除，並於95年7月1日施行，此刪除雖非
    犯罪構成要件變更，但顯已影響行為人刑罰之法律效果，自
    屬法律有變更，依新法第2條第1項規定，比較新、舊法結果
    ，仍應適用較有利於被告之行為時法律即舊法論以牽連犯（
    最高法院95年第8次刑事庭會議決議參照）。查被告所犯2罪
    間，有方法目的之牽連關係，應依修正前刑法第55條後段之
    規定從一重之偽造有價證券罪處斷。又查被告如事實欄所載
    之前科，有臺灣高等法院被告前案紀錄表在卷可憑，其於受
    有期徒刑執行完畢後，5年以內再故意犯本件有期徒刑以上
    之罪，不論依修正前之刑法第47條，或修正後之刑法第47條
    第1項之規定，均構成累犯，對被告而言並無有利或不利之
    情形，自不生新舊法比較之問題，應逕依修正前之刑法第47
    條，論以累犯，依法加重其刑。原審對被告論罪科刑，固非
    無見。惟原判決所認定被告之犯罪事實，與本院所認定之上
    揭事實迥異，尚有未洽。被告上訴否認犯罪，檢察官上訴指
    摘原判決量刑過輕，雖均無理由，但原判決既有可議，仍應
    予以撤銷改判。爰審酌被告有毒品、偽造文書、詐欺等前科
    ，素行不佳，有臺灣高等法院被告前案紀錄表在卷可考，及
    其犯罪目的、手段、被害人之損失，暨犯罪後否認犯行，毫
    無悔意等一切情狀，量處如主文所示之刑。另被告所偽造之
    「游燕生」印章一顆，應依刑法第219條之規定沒收。所偽
    造之上開支票一紙，應依刑法第205條之規定沒收。
參、不另為無罪之諭知部分：
一、公訴意旨另以：被告向游燕生竊取24張空白支票時，另同時
    竊取1千元，且另於87年4月間竊取乙○○所有之身分證一枚
    ，並以乙○○、游燕生名義，刷乙○○之信用卡，並偽造
    游燕生所失竊YM0000000號（金額3萬6千8百元）、YMＭ
    0000000號（金額1萬2千元）、YM0000000號（金額1萬4千5
    百元）等3張支票及乙○○客戶簽認單之署押，復向不知情
    之甲○○、丙○○、己○○等人提出行使，用以購買機車、
    家電電熱器及行動電話等物，因認被告另涉有刑法第320條
    第1項之竊盜罪、第216條、第210條之行使偽造私文書罪及
    第201條第1項之偽造有價證券罪嫌云云。
二、經查：
（一）公訴人認被告涉有上開犯行，無非係以證人游燕生、乙○○、丙○○、己○○、郭素芬於警詢及本院審理中所述，
      並支票影本、簽認單及指認口卡等為其主要論據。
（二）上開YM0000000號（金額3萬6千8百元）、YMＭ0000000號
      （金額1萬2千元）、YM0000000號（金額1萬4千5百元）等
      3 張支票，雖均係以被告向游燕生所竊取之空白支票所偽
      造而成，並經人持向甲○○、丙○○、己○○等人提出行
      使，用以購買機車、家電電熱器及行動電話，但證人丙○○、己○○、郭素芬均不能指證被告即係持上開支票行使
      之人。另證人甲○○於警詢中指證來購買電器的人就是被
      告，但指認的是口卡，並非本人（警詢卷第11頁反面至12
      頁），嗣後甲○○於原審雖再當庭指認被告本人，供稱：
      「他一走進來，我就認出來了」（原審卷第112頁），但
      其指證之時間（93年10月5日）已經是案發時間（87年5
      月14日）6年多以後，衡諸經驗法則，仍有誤認之可能。
      又甲○○於原審提示警詢卷內附之送貨單時，雖明確表示
      該送貨單上所記載的地址就是送貨的地方，但上開地址（
      基隆市○○路656巷65號）係屬施素梅所有，有基隆市信
      義地政事務所復函所檢送之建物登記公務用謄本可稽（本
      院上更一卷第90頁）；且依據甲○○之女洪文琪之供述，
      該地址十多年來一向經營早餐店，與甲○○於原審所稱：
      「師傅回來也說是送貨的地點和一般家庭一樣，沒有什麼
      兩樣，很正常」、「當天是星期六，貨物送出後，經過星
      期天，星期一支票放入銀行遭退票，星期二我要去搬貨回
      來，就找不到人了」、「房子是鎖起來的，沒有人應門，
      我是請送貨師傅去看，師傅告訴我找不到人，問隔壁也說
      不知道」等語，亦不相符。而甲○○目前已經不再經營益
      大超市，且當初僱用的送貨員有十餘人之多，如今已經不
      記得當時究竟是何人負責送貨，有本院上更一審公務電話
      紀錄單附卷可稽（本院上更一卷第98頁），本院已經無從
      再予進一步進行查證，故甲○○之指證，尚不得作為不利
      被告之證據。是尚難認定上開YM0000000號（金額3萬6千8
      百元）、YMＭ0000000號（金額1萬2千元）、YM0000000號
      （金額1萬4千5百元）等3張偽造之支票係被告所偽造。
（三）至游燕生於警詢中雖指稱：伊除失竊上開24張空白支票外
      ，另失竊1千元等語。但除游燕生之指述之外，並無其他
      證據可以作為佐證。另乙○○雖於警詢稱伊所失竊之身分
      證可能是被告竊取，但並未提出任何確切之證據。被告既
      已否認此部分犯行，自不得以臆測之詞遽認被告有上揭犯
      行。
（四）綜上所述，公訴人所舉之證據，尚不足認定被告有上揭公
      訴意旨所指之犯行。此外，復查無其他證據證據足證被告
      有此部分犯行。惟因公訴人認被告此部分與前揭有罪部分
      有裁判上一罪之關係，故不另為無罪之諭知。
據上論斷，應依刑事訴訟法第369條第1項前段、第364條、第299
條第1項前段，刑法第2條第1項前段、第320條第1項、第201條第
1項、第205條、第219條，修正前刑法第55條後段、第47條，罰
金罰鍰提高標準條例第1條前段，判決如主文。
本案經檢察官丁○○到庭執行職務。
中　　華　　民　　國　　96　　年　　2 　　月　　27　　日
                  刑事庭審判長法  官     謝 志 揚
                              法  官     蔣 有 木
                              法  官     林 慶 煙
以上正本證明與原本無異。
如不服本判決，應於送達後十日內，向本院提出上訴狀。其未敘
述理由者，並應於提出上訴狀後十日內向本院補提理由狀 (須附
繕本)。
                              書記官     林 明 智
中　　華　　民　　國　　96　　年　　2 　　月　　27　　日
附錄    本判決論罪科刑法條：
 中華民國刑法第320條
（普通竊盜罪、竊佔罪）
意圖為自己或第三人不法之所有，而竊取他人之動產者，為竊盜
罪，處 5 年以下有期徒刑、拘役或 5 百元以下罰金。
意圖為自己或第三人不法之利益，而竊佔他人之不動產者，依前
項之規定處斷。
前二項之未遂犯罰之。
中華民國刑法第201條
（有價證券之偽造變造與行使罪）
意圖供行使之用，而偽造、變造公債票、公司股票或其他有價證
券者，處3年以上10年以下有期徒刑，得併科3千元以下罰金。
行使偽造、變造之公債票、公司股票或其他有價證券，或意圖供
行使之用，而收集或交付於人者，處1年以上7年以下有期徒刑，
得併科3千元以下罰金。
中華民國刑法第205條
（沒收物）
偽造、變造之有價證券、郵票、印花稅票、信用卡、金融卡、儲
值卡或其他相類作為提款、簽帳、轉帳或支付工具之電磁紀錄物
及前條之器械原料及電磁紀錄，不問屬於犯人與否，沒收之。
中華民國刑法第219條
（沒收之特例）
偽造之印章、印文或署押，不問屬於犯人與否，沒收之。
